臺灣高等法院民事判決　　　　　　　　　　　　　　九十三年度家上字第一０六號
　　上　訴　人　甲○○
　　訴訟代理人　蔡文玉律師
　　被 上 訴人　乙○○
　　訴訟代理人　吳青峰律師
右當事人間請求離婚事件，上訴人對於中華民國九十三年一月十九日台灣台北地方法
院九十二年度婚字第六九五號第一審判決提起上訴，並於本院為訴之追加，經本院於
九十三年七月七日言詞辯論終結，判決如左：
    主      文
原判決廢棄。
准兩造離婚。
第一、二審及追加訴訟費用由被上訴人負擔。
    事      實
甲、上訴人方面：
壹、聲明：
一、原判決廢棄。
二、准上訴人與被上訴人離婚。
貳、陳述：除與原判決記載相同者外，補稱略以：
一、被上訴人於婚後常酗酒不歸，返家後又大發酒瘋，長期以來造成上訴人精神上痛
    苦不堪，且被上訴人三番兩次持菜刀追殺上訴人，嚴重危及上訴人生命安全，事
    實上已構成家庭暴力事件，而逾越一般人所能忍受之程度，自應認上訴人已有受
    不堪同居虐待之情形，故上訴人依民事訴訟法第五百七十二條第一項規定追加民
    法第一千零五十二條第一項第三款為請求裁判離婚之事由。
二、又兩造分居至今已逾十六年，除被上訴人曾於酒後前往上訴人娘家辱罵毆打上訴
    人外，多年來兩造已形同陌路，可謂婚姻之基礎早已蕩然無存，甚且上訴人曾於
    八十年間委由第三人與被上訴人商議離婚，被上訴人當時亦認已無破鏡重圓之可
    能，是上訴人依民法第一千零五十二條第二項規定訴請離婚，應合法有據。
三、再者，上訴人於八十三年間因通姦罪判刑在案，乃上訴人離家多年後始發生之結
    果，並非兩造婚姻破裂之原因，原審認此係兩造婚姻關係難以維持之原因，而屬
    可歸責於上訴人之事由，已有未洽。況相較於被上訴人持刀追殺上訴人，嚴重危
    及上訴人之生命法益，其可歸責之程度自遠重於上訴人，參照最高法院裁判要旨
    ，亦應認上訴人已符合民法第一千零五十二條第二項規定而得請求離婚。
參、證據：除援用第一審所提證據外，補提最高法院裁判七件為證，
乙、被上訴人方面：
壹、聲明：上訴駁回。
貳、陳述：除與原判決記載相同者外，補稱略以：
    被上訴人同意離婚，但不同意協議離婚。
參、證據：援用第一審所提證據。
    理      由
一、按婚姻無效或撤銷婚姻與確認婚姻成立或不成立及離婚或夫妻同居之訴，得合併
    提起或於第二審言詞辯論終結前為訴之變更、追加或提起反訴，民事訴訟法第五
    百七十二條第一項定有明文。上訴人於本院追加民法第一千零五十二條第一項第
    三款受不堪同居之虐待離婚之事由，依上開規定即無不合，應予准許，先予說明
    。
二、上訴人起訴主張：兩造於民國六十七年六月二十三日結婚，婚後伊始知被上訴人
    時常在外酗酒徹夜不歸，返家後又發酒瘋吵鬧不已，且到處積欠酒帳，根本無法
    養家，致伊生下三名子女後，不得不出外工作扶養子女及支付家庭生活費用。七
    十六年十月間，被上訴人又在家中酗酒鬧事，經伊勸阻，其竟持菜刀追殺伊，嚴
    重危及伊生命安全，伊因而逃回娘家不敢與被上訴人同住；又被上訴人嗣後除於
    酒後前往辱罵毆打伊之外，多年來對伊亦不加聞問，因此兩造分居至今已逾十六
    年，彼此形同陌路，伊已受不堪同居之虐待，且無維持婚姻之基礎及共同生活之
    可能，爰依民法第一千零五十二條第二項規定及追加同條第一項第三款之規定，
    請求准予離婚婚等語。
    被上訴人則稱：伊同意離婚，但不同意協議離婚等語。
三、上訴人主張：兩造為夫妻關係，且婚姻關係現仍存續中之事實，業據提出
    本一件為證（見一審卷七頁、十九頁），且為被上訴人所不否認，堪信為真實。
四、按夫妻之一方受他方不堪同居之虐待者，他方得向法院請求離婚，民法第一千零
    五十二條第一項第三款定有明文。查上訴人主張：被上訴人於婚後常酗酒不歸，
    返家後又大發酒瘋，長期以來造成伊精神上痛苦不堪，且被上訴人三番兩次持菜
    刀追殺伊，嚴重危及伊生命安全，事實上已構成家庭暴力事件，而逾越一般人所
    能忍受之程度，伊因而逃回娘家不敢與被上訴人同住，伊已有受不堪同居虐待之
    情形，為被上訴人於本院言詞辯論時所不否認，且經證人即上訴人之弟夏聰文到
    庭證稱：「兩造婚後時常吵架，被告常常喝酒，：：被告（即被上訴人）有時晚
    上沒有回來，：：兩、三次被告喝醉酒回家拿菜刀要追殺原告（即上訴人），最
    後一次原告跑出去就沒有回來，那天兩造吵架被告拿菜刀說要砍死原告，當時我
    在客廳看電視，被告到廚房拿菜刀，原告跑出去，我就過去擋在門口不讓被告出
    去：：」、「（被上訴人）幾乎每天都有喝酒，酒後會胡言亂語說個不停。：：
    （被上訴人）拿菜刀追殺的時間是七十六年」等情在卷；另兩造之子張志宏亦證
    稱：「小學一、二年級兩造有把我帶回家裡，那時兩造常常吵架，‧‧‧，嚴重
    到被告拿菜刀要追殺原告，我有看到二、三次以上，當時很小印象不是很深，但
    知道常常吵，原告有叫我，她說被告要拿菜刀要殺她，我還小不敢過去。被告差
    不多每天都喝酒，被告回來經常半夜都在吵架。原告有一次跑出去沒有再回來是
    被告拿菜刀要殺原告，從那時原告就沒有再回來」等語（見一審卷六十頁至六三
    頁）。綜觀上情，被上訴人既經常於酒後大發酒瘋，且三番兩次持菜刀追殺上訴
    人，已嚴重危及上訴人生命之安全，及逾越夫妻通常所能忍受之程度，而有侵害
    上訴人人格尊嚴與人身安全，並危及婚姻關係之維繫，即已構成不堪同居之虐待
    。準此，足見上訴人據以主張其受被上訴人不堪同居之虐待之情，應堪信實。則
    上訴人依上開民法第一千零五十二條第一項第三款之規定請求離婚，即有理由，
    應予准許。另上訴人主張同法條第二項兩造有難以維持婚姻之重大事由，並請求
    判決離婚部分，核與其追加上開受不堪同居之虐待部分，屬選擇的合併，其主張
    受不堪同居之虐待部分，既有理由，即應為其勝訴之判決，其主張有難以維持婚
    姻之重大事由部分，已無再予論述之必要。原審未及審酌上訴人追加之訴部分，
    而為上訴人敗訴之判決，惟原判決既已無可維持，自應由本院予以廢棄改判如主
    文第二項所示。
五、兩造其餘之攻擊防禦方法暨聲明所用之證據，核與本件判決之結果均不生影響，
　  已無再予論述之必要，併此敘明。
據上論結，本件上訴人追加之訴為有理由，依民事訴訟法第四百五十條、第七十八條
判決如主文。
中　　　華　　　民　　　國　　九十三　　年　　　七　　　月　　　十四　　日
                                民事第九庭
                                    審判長法  官  李  瓊  蔭
                                          法  官  林  金  吾
                                          法  官  楊  豐  卿
正本係照原本作成。
如不服本判決，應於收受送達後二十日內向本院提出上訴書狀，其未表明上訴理由者
，應於提出上訴後二十日內向本院補提理由書狀（均須按他造當事人之人數附繕本）
上訴時應提出委任律師或具有律師資格之人之委任狀；委任有律師資格者，另應附具
律師資格證書及釋明委任人與受任人有民事訴訟法第四百六十六條之一第一項但書或
第二項（詳附註）所定關係之釋明文書影本。
中　　　華　　　民　　　國　　九十三　　年　　　七　　　月　　 十四 　　日
　　　　　　　　　　　　　　　　　　　　　書記官  殷  丹  妮
附註：
民事訴訟法第四百六十六條之一（第一項、第二項）：
對於第二審判決上訴，上訴人應委任律師為訴訟代理人。但上訴人或其他法定代理人
具有律師資格者，不在此限。
上訴人之配偶、三親等內之血親、二親等內之姻親，或上訴人為法人、中央或地方機
關時，其所屬專任人員具有律師資格並經法院認為適當者，亦得為第三審訴訟代理人
。
